【裁判字號】    97,簡,250
【裁判日期】    980223
【裁判案由】    就業服務法
【裁判全文】
高雄高等行政法院簡易判決
                                       97年度簡字第250號
原      告  甲○○○
被      告  高雄市政府
代  表  人  乙○  市長
訴訟代理人  丙○○
            丁○○
上列當事人間就業服務法事件，原告不服行政院勞工委員會中華
民國97年10月8日勞訴字第0970020245號訴願決定，提起行政訴
訟，本院判決如下：
    主  文
原告之訴駁回。
訴訟費用由原告負擔。
    事實及理由
一、事實概要︰
    緣原告媒介印尼籍外勞NURESIH女士（護照號碼：AD597983
    ，以下簡稱Ｎ女）非法為訴外人石淑靜於高雄市○○區○○
    街21之26號3樓住所從事打掃、煮飯及照顧小孩等家庭幫傭
    工作，案經高雄市政府警察局鼓山分局（以下簡稱鼓山分局
    ）派員會同被告所屬勞工局人員於民國93年4月26日在上址
    查獲，經被告審查屬實，乃依行為時（下同）就業服務法第
    45條及第64條第1項之規定，以97年5月26日高市府勞三字第
    0970024359號裁處書處原告新臺幣（下同）10萬元罰鍰，原
    告不服，提起訴願，經遭決定駁回，遂提起本件行政訴訟。
二、本件原告主張︰（一）依行政院所頒布之命令，各級公務員
    處理公文書均必須在半個月內（15天內）為之，除非向上級
    報告得展延獲准方視為展期。本件事實早於93年4月26日發
    生，被告竟於97年5月26日始以高市府勞三字第0970024359
    號處分書，裁處原告10萬元罰鍰。但該處分書之送達已逾期
    4年有餘，明顯違反公文處理之時限，顯有重大瑕疵，故宜
    由行政法院依法撤銷原處分，另作適當之處分。（二）本件
    僅是單純外勞轉換雇主之一般業務，豈可由被告因行政時效
    之耽誤，而演變為違法仲介外勞之處分，原處分確有未依法
    行政之行為。查Ｎ女為合法入台之外勞，依法調整雇主為現
    行法律所允許，此有行政院勞工委員會（以下簡稱勞委會）
    於92年9月25日以勞職外字第0920207723號令訂頒之「外國
    人受聘僱從事就業服務法第46條第1項第8款至第11款規定工
    作之轉換雇主或工作程序準則」第15條規定：「有下列情形
    之一，申請人得直接向中央主管機關申請接續聘僱外國人，
    不適用第2條至第12條規定：．．．7、外國人、原雇主及符
    合第6條第1項第1款或第2款申請資格之雇主三方合意轉換者
    。」只因法令不完備，或立法至今尚未充分配合人民真正需
    要所致，致有數天公文旅行期的時空誤差。換言之，原告並
    無犯意，已依法向勞委會行文請求准予轉換雇主，此等公文
    在途期間之誤差，絕不可歸責原告等語。並聲明求為判決訴
    願決定及原處分均撤銷。
三、被告則以︰（一）按就業服務法第45條：「任何人不得媒介
    外國人非法為他人工作。」之規定，係指任何人有報告訂約
    機會，而外國人亦因此與雇主成立僱傭契約或有其他勞務提
    供之情形。查原告於未接獲勞委會核准接續聘僱許可，即將
    Ｎ女交付訴外人石淑靜，並於石淑靜住所有勞務提供之情事
    ，此稽之石淑靜之調查筆錄內容略以：「（問：據資料顯示
    ，NURESIH的雇主為楊麗芳女士，工作地址在屏東縣潮州鎮
    ○○路57號，這點妳如何解釋？）答：因為陳相娥告訴我，
    她的雇主楊小姐已不需要再聘僱她，陳相娥主動告訴我，她
    可以將該外勞轉過來讓我承接照顧我父親石能得，．．．承
    接外勞的許可函要1個月左右才下來，所以陳小姐才把外勞
    NURESIH先帶過來適應。」「（問：妳與楊麗芳小姐是何關
    係？外勞NURESIH在妳家工作期間薪水由何人支付？）答：
    我不認識她，因她工作未滿1個月，我還沒付薪水給她，她
    的月薪是壹萬伍仟捌佰肆拾元。」「（問：據外勞NURESIH
    供述，她在妳家工作期間負責照顧兩名小孩及從事家庭幫傭
    等工作，是否事實？檢查人員於現場並未發現病人，這點妳
    如何解釋？）答：這段期間她只是試用期，等到許可函下來
    ，我就會讓她去照顧我父親。我父親這段時間住在我姊姊家
    （屏東市○○路345號）。」再查Ｎ女之調查筆錄內容略以
    ：「（問：警方及勞工局人員於93年4月26日15時50分於本
    處（高雄市○○區○○街21之26號）實施訪查，妳在此為何
    人工作？做何工作？）答：我於4月19日開始就在本址3樓工
    作，．．．我在此照顧2個小孩及從事洗衣、打掃、煮飯等
    家庭幫傭之工作。」「（問：何人帶妳來此工作的？）答：
    是1位陳小姐帶我來的，當初我來台灣工作也是透過她。」
    「（問：妳在此處工作多久了？月薪多少？由何人支付？）
    答：我在此工作1個星期了，因未滿1個月，尚未拿到薪水。
    」「（問：妳是否可以帶現場檢查人員前往妳的工作處所？
    現場這名女孩是誰？）答：可以。她是我雇主的女兒，讀幼
    稚園，我照顧她1個星期了。」等內容，即堪認定原告有向
    石淑靜報告該訂約機會，並因此發生Ｎ女與石淑靜聘僱關係
    之事實，顯見原告居間媒介之行為，與前揭之聘僱關係，兩
    者之間具有因果關係。復查原告於Ｎ女等待轉換雇主期間，
    將Ｎ女帶往石淑靜住所之違規事實並不爭執，惟主張係依據
    「外國人受聘僱從事就業服務法第46條第1項第8款至第11款
    規定工作之轉換雇主或工作程序準則」第15條辦理新、舊雇
    主及Ｎ女三方合意之轉換雇主程序，然該條文內容係於97年
    2月27日修正發布，原告所引據其行為時該準則第15條規定
    應為：「外國人拒絕由申請人接續聘僱或無人接續聘僱，原
    雇主應負責為該外國人辦理出國手續並使其出國；原雇主行
    蹤不明時，由直轄市、縣（市）主管機關洽請外國人工作所
    在地警察單位，遣送外國人出國。」顯係原告引據法令有誤
    ，不足採信。（二）又按行政罰法第27條規定：「行政罰之
    裁處權，因3年期間之經過而消滅。」及第46條規定：「本
    法自公布後1年施行。」該法自95年2月5日起施行，故被告
    於97年5月26日始為本件罰鍰處分，尚未逾裁處權時效。末
    查原告既為私立就業服務機構之從業人員，則對石淑靜應於
    接獲勞委會之接續聘僱許可後，始得聘僱Ｎ女從事工作之規
    定應有所知悉，據此足認原告對上述違規事實，明知並有意
    使其發生，具有故意，是原告逕以空言否認，自無從採憑等
    語，資為抗辯。並聲明求為判決駁回原告之訴。
四、按「任何人不得媒介外國人非法為他人工作。」「違反第45
    條規定者，處新臺幣10萬元以上50萬元以下罰鍰．．．。」
    分別為就業服務法第45條、第64條第1項所明定。次按「公
    立就業服務機構完成外國人轉換作業後，應發給接續聘僱證
    明書予原雇主及申請人。申請人於得接續聘僱外國人之日起
    ，應依本法之命令負雇主責任，並繳交就業安定費。」為行
    為時「外國人受聘僱從事就業服務法第46條第1項第8款至第
    11款規定工作之轉換雇主或工作程序準則」第12條所明定。
五、本件如事實概要欄所載之事實，有鼓山分局93年4月26日現
    場檢查訪談紀錄、現場照片、93年5月17日高市警鼓分四字
    第930009451號違反就業服務法罰鍰案件通知書、被告97年5
    月26高市府勞三字第0970024359號裁處書等附於原處分卷可
    稽，洵堪認定。原告雖以前揭情詞為爭執，惟查：
（一）本件印尼籍勞工Ｎ女為訴外人楊麗芳所申請聘僱之監護工
      ，並經勞委會核准於92年10月11日至93年10月11日在屏東
      縣潮州鎮○○里○○路57號受監護人楊林清蘭住處從事家
      庭監護工，此為兩造所不爭，並有勞委會92年8月28日勞
      職外字第0920659165號函、Ｎ女之外國人動態查詢資料等
      附於原處分卷可考。次查，據外勞Ｎ女於93年4月26日在
      被告所屬勞工局之談話紀錄供稱：「問：妳於何時來台？
      來台目的為何？雇主是何人？工作地址在何處？）我於西
      元2001年10月11日來台。我的工作是監護工。雇主是楊麗
      芳。屏東縣潮州鎮。」（問：警方及勞工局人員於本（93
      年4月26日）15時50分於本處（高雄市○○區○○街21之
      26號）實施訪查，妳在此為何人工作？做何工作？）我於
      4月19日開始就在本址3樓工作，．．．我在此照顧2個小
      孩及從事洗衣、打掃、煮飯等家庭幫傭之工作。」「（問
      ：何人帶妳來此工作的？）是1位陳小姐帶我來的，當初
      我來台灣工作也是透過她。」「問：既然妳是名監護工，
      是否有實際照顧病人？）我來台後從未照顧過病人，也沒
      見過我應照顧的病人。」「（問：妳在此處工作多久了？
      月薪多少？由何人支付？）我在此工作1個星期了，因未
      滿1個月，尚未拿到薪水。」等語，又訴外人石淑靜於93
      年4月27日在鼓山分局之調查筆錄亦稱：「（問：外勞NUR
      ESIH為何會在妳的住所（高雄市○○區○○街21之26號3
      樓）工作？）該外勞是93年4月20日下午經由陳相娥帶來
      我的住所。」「（問：據資料顯示，NURESIH的雇主為楊
      麗芳女士，工作地址在屏東縣潮州鎮○○路57號，這點妳
      如何解釋？）因為陳相娥告訴我，她的雇主楊小姐已不需
      要再聘僱她，陳相娥主動告訴我，她可以將該外勞轉過來
      讓我承接照顧我父親石能得，．．．承接外勞的許可函要
      1個月左右才下來，所以陳小姐才把外勞NURESIH先帶過來
      適應。」「（問：妳與楊麗芳小姐是何關係？外勞NURESI
      H在妳家工作期間薪水由何人支付？）我不認識她，因她
      工作未滿1個月，我還沒付薪水給她，她的月薪是壹萬伍
      仟捌佰肆拾元。」「（問：據外勞NURESIH供述，她在妳
      家工作期間負責照顧兩名小孩及從事家庭幫傭等工作，是
      否事實？檢查人員於現場並未發現病人，這點妳如何解釋
      ？）這段期間她只是試用期，等到許可函下來，我就會讓
      她去照顧我父親。我父親這段時間住在我姊姊家（屏東市
      ○○路345號）。」等語，此有上開談話紀錄及調查筆錄
      附於原處分卷可憑，足見原告於外勞Ｎ女尚處於原雇主楊
      麗芳之聘僱期限內，並未接獲勞委會核准接續聘僱許可，
      即非法媒介外勞Ｎ女至訴外人石淑靜住處照顧2個小孩及
      從事家庭幫傭等工作，其違反行為時就業服務法第45條媒
      介外國人非法為他人工作之規定甚明，被告依同法第64條
      第1項之規定裁處罰鍰，並無不合。原告雖主張其並無犯
      意，該外勞Ｎ女其已依法向勞委會行文請求准予轉換雇主
      ，此等公文在途期間之誤差，絕不可歸責原告云云，惟原
      告並無法提出其已向勞委會申請外勞Ｎ女轉換雇主之資料
      ，以實其說，上開主張顯係事後卸責之詞，委無可採。
（二）又按「行政罰之裁處權，因3年期間之經過而消滅。」「
      本法施行前違反行政法上義務之行為應受處罰而未經裁處
      ，於本法施行後裁處者，除第15條、第16條、第18條第2
      項、第20條及第22條規定外，均適用之。前項行政罰之裁
      處權時效，自本法施行之日起算。」「本法自公布後1年
      施行。」分別為94年2月5日公布之行政罰法第27條第1項
      、第45條及第46條所明定。依其規定意旨，乃係考量行政
      罰裁處權之行使與否，不宜懸之過久，而使處罰關係處於
      不確定狀態，影響人民權益，惟亦不宜過短，以免對社會
      秩序之維護有所影響。因行政罰法施行前相關法令並無裁
      處權消滅時效之規定，故於行政罰法施行前違反行政法上
      義務之行為應受處罰者，其裁處權時效，無類推適用其他
      個別行政法規之時效時間，是95年2月25日開始施行之行
      政罰法第45條第2項復有關行政罰法裁處時效之過渡條款
      規定，於行政罰法施行前倘有應受處罰之違反行政法上義
      務行為，其未經裁處者，於行政罰法施行後，其裁處權時
      效，除非個別行政法律另有規定外，自行政罰法施行之日
      起算。查本件被告查獲原告違規行為係在93年4月26日，
      而行政罰法係於94年2月5日公布後1年即95年2月5日施行
      ，則被告於97年5月26日為本件罰鍰處分，尚未逾3年之裁
      處權時效，其處分仍然合法有效。原告訴稱：被告逾期4
      年餘始對原告作成罰鍰處分，明顯違反公文處理之時限，
      顯有重大瑕疵者，應予撤銷云云，亦非可採。至被告於本
      件違章事實發生後，拖延多年始作成處分，嚴重違背行政
      機關處理時間規範，其承辦人員應否負行政責任，係屬另
      一問題，附此敘明。
六、綜上所述，原告之主張，並無可採。被告以原告違反就業服
    務法第45條規定，依同法第64條第1項規定，裁處10萬元罰
    鍰，核無違誤，訴願決定予以維持，亦無不合。原告起訴意
    旨求為撤銷，為無理由，應予駁回。
七、據上論結，本件原告之訴為無理由，依行政訴訟法第236條
    、第233條第1項、第98條第1項前段，判決如主文。
中    華    民    國    98    年    2     月    23   日
                  高雄高等行政法院第一庭
                                  法  官  呂 佳 徵
以上正本係照原本作成。
如不服本判決，應於送達後20日內，向本院提出上訴狀並表明上
訴理由，如於本判決宣示後送達前提起上訴者，應於判決送達後
20日內補提上訴理由書（須按他造當事人人數附繕本）。
中    華    民    國    98    年    2     月    23   日
                                  書記官  李 建 霆
附註：
行政訴訟法第235條（第1項、第2項）：
對於適用簡易程序之裁判提起上訴或抗告，須經最高行政法院之
許可。
前項許可，以訴訟事件所涉及之法律見解具有原則性者為限。


司法院資訊處製作；財團法人民間司法改革基金會備份。
